臺灣臺北地方法院刑事判決　　　　　　　　　　　　　九十年度易字第一九三七號
　　公　訴　人　臺灣臺北地方法院檢察署檢察官
　　被　　　告　躍獅行銷股份有限公司
　　兼　代表人　乙○
　　右二人共同　劉立恩
　　選任辯護人　曾增銘
右列被告因違反化妝品衛生管理條例案件，經檢察官聲請簡易判決處刑（九十年度偵
字第一五九二號），本院認不宜適用簡易程序，改依通常訴訟程序，判決如左：
    主  文
躍獅行銷股份有限公司、乙○均無罪。
    理  由
一、聲請意旨略以：乙○係台北市○○○路○段一○六巷二十一弄八號二樓躍獅行銷
    股份有限公司（下稱躍獅公司）之負責人，其公司於民國八十九年間未經行政院
    衛生署核准即擅自美國輸入銷售「ＬＥＥ護唇膏」之含OXYBENZONE２‧９﹪及
    OCYLMETHOXY CINMAMATE７‧２﹪且包裝標示ＳＰＥ十五含有醫療藥品。於九十
    年六月五日十二時為台北市政府衛生局中山區衛生所人員查獲。因認被告乙○所
    為，涉有犯化粧品衛生管理條例第七條、第二十七條第一項之罪嫌，被告躍獅公
    司係犯同條例第二十七條第一項、第三項之罪嫌。
二、按按犯罪事實應依證據認定之，無證據不得推定其犯罪事實；不能證明被告犯罪
    者，應諭知無罪之判決，刑事訴訟法第一百五十四條第一項、第三百零一條第一
    項分別定有明文。刑法第十二條規定，「行為非出於故意或過失者，不罰。過失
    行為之處罰，以有特別規定者為限。」又化妝品衛生管理條例第二十七條罰則之
    規定，並未排除刑法第十二條之適用，即該條例並無處罰過失行為之特別規定，
    故必須行為人有犯罪之故意始能成罪，若係因過失行為而違反該條例則不得以刑
    罰相繩。
三、本件公訴人認被告等涉有右揭違反化妝品衛生管理條例犯行，無非以證人甲○○
    之證述，扣案之ＬＥＥ護唇膏十八瓶、進口報單、檢驗成績書、檢查記錄表等影
    本為其主要論據。訊之被告乙○雖坦承扣案之ＬＥＥ護唇膏確係由躍獅公司於八
    十九年所進口，惟辯稱：該護唇膏係公司股東甲○○所負責，且當時係委託美國
    ＶＩＥＮＮＡ─ＫＩＤＳ公司進口Ｌｉｐ—Ｒａｇｅｏｕｓ廠牌單支包裝之護唇
    膏，然因原先要訂之Ｌｉｐ護唇膏並沒有單支包裝，所以美國公司就擅自改為Ｌ
    ｅｅＬｉＰ—ｅｘ護唇膏進口，而該ＳＰＦ十五之標示是原廠進口即有，伊並不
    知道此護唇膏有ＳＰＦ十五的成份，所以中文標示也沒有ＳＰＦ十五的標示，原
    先進口的護唇膏並沒有要具有此醫療效果，所以本件完全是進口查驗疏失所造成
    ，並沒有犯意等語。
四、本院查：
甲、被告躍獅公司部分：
  (一)被告躍獅公司自七十八年八月三十一日設立起迄今，專營各種藥品、健康食品等
    之買賣及進出口經銷業務，此有該公司經濟部公司執照及營利事業登記證各一紙
    影本附卷。本件躍獅公司原委託美國ＶＩＥＮＮＡ─ＫＩＤＳ公司代為進口Ｌｉ
    ｐ—Ｒａｇｅｏｕｓ護唇膏，因缺貨而由美國代理商自行更改為ＬｅｅＬｉＰ—
    ｅｘ護唇膏進口，二者就價格及功能並無明顯之差別，故美國代理商並未通知躍
    獅公司即自行更改之，業據證人劉漢奎即美國代理商到庭結證詳實，並有原訂購
    之護唇膏與本件查扣之護唇膏對比照片二張附卷。復就本件美國廠商出貨單（附
    於簡字卷第廿三頁）觀之，最後二項品項僅記載「Ｌｉｐｓ─Ｓｔｉｃｋ」即護
    唇膏之意，除金額、數量外，並未特別記載護唇膏之廠牌，證人即躍獅公司物流
    驗收負責人陳震強亦到庭結證稱：平常驗收並沒有看廠牌，本件核對從美國出貨
    單上Ｌｉｐｓ─Ｓｔｉｃｋ的標示無誤即驗收，且拆開清點，因為數量是最重要
    等語。另查躍獅公司為連鎖藥商，每日均需進貨數百種，貨物種類亦多達上千種
    品項，而本件護唇膏價值僅占業務之小部分，業據證人陳震強證述明確，衡之經
    驗法則，躍獅公司為大型連鎖藥商，而本件所占之營業額甚小，實無違法進貨之
    動機，故被告辯稱當時係因進口驗貨時之疏失造成，應可採信。
  (二)公訴人所指被告所進口之護唇膏英文原標示有ＳＰＦ十五之字樣，被告躍獅公司
    復又自行黏貼中文ＳＰＦ十五之標籤一節，經本院詳查偵查卷第廿一頁所附之躍
    獅公司自行黏貼之中文標示，其上所標示之英文字樣為「ＳＥＰ十五」，並非表
    示醫療效果之「ＳＰＦ十五」，衡情躍獅公司尚無將一般人均熟知之「ＳＰＦ」
    錯拼之可能，故躍獅公司辯稱該字樣係指日期（即英文九月十五日之簡寫），亦
    可採之。
  (三)綜上所述，躍獅公司係因過失而進口本件扣案之ＬｅｅＬｉＰ—ｅｘ護唇膏，然
    因化妝品衛生管理條例並未處罰過失犯行，已如前述，則該護唇膏雖有「ＳＰＦ
    十五」之標示，並經行政院衛生署藥物食品檢驗局檢驗含有OXYBENZONE２‧９﹪
    及OCYLMETHOXY CINMAMATE７‧２﹪之成分，亦難為不利於被告之認定。被告躍
    獅公司既無違反化粧品衛生管理條例之故意，亦查無其他積極證據足證被告有何
    違反化粧品衛生管理條例之犯行，揆諸前揭說明，自應為無罪之諭知。
乙、被告乙○部分：
    訊之被告乙○堅決否認有何違反化粧品衛生管理條例之規定，辯稱：其雖為躍獅
    公司之負責人，扣案進口之護唇膏係由甲○○藥師所負責，且本件護唇膏占公司
    營業額甚小，無須其親自處理等語。經查：被告乙○係躍獅公司負責人，雖有經
    濟部公司執照、台北市政府營利事業登記證各一紙附卷可參，然進口護唇膏係由
    證人甲○○負責至美國採購並決定訂貨，事後於接獲衛生所之通知，始發現進口
    之護唇膏與原先訂購之品項不符，此業據甲○○於本院調查時證述屬實（見本院
    九十一年四月一日調查筆錄），顯見被告乙○並無未經許可輸入含藥化粧品之犯
    罪行為及犯罪故意。再者，化粧品衛生管理條例第二十七條第三項雖規定：「法
    人或非法人工廠有第一項情事者，除處罰其行為人外，並對該法人或工廠之負責
    人處以該項之罰金」，然此條項係對「法人」及「工廠之負責人」所為之處罰規
    定，公訴人以被告乙○為躍獅公司負責人而認其涉犯同法第二十七條第三項之罪
    ，亦有誤會，被告乙○既無違反化粧品衛生管理條例之行為及故意，本院依職權
    調查結果，亦無其他積極證據足證被告有何違反化粧品衛生管理條例之犯行，揆
    諸前揭說明，自應為無罪之諭知。
據上論斷，應依刑事訴訟法第三百零一條第一項判決如主文。
本案經檢察官葉惠燕到庭執行職務
中      華      民      國    九十一    年      五      月     十六     日
                                      臺灣臺北地方法院刑事第十庭
                                          審判長法  官  梁耀鑌
                                                法  官  曾正龍
                                                法  官  紀文惠
右正本證明與原本無異。
如不服本判決，應於判決送達後十日內，向本院提出上訴狀。
                                                書記官  林妙穗
中    華    民    國     九十一       年      五      月      十七      日
